臺灣臺北地方法院刑事判決　　　　　　　　　　　　　九十年度易緝字第二四六號
　　公　訴　人　臺灣臺北地方法院檢察署檢察官
　　被　　　告　乙○○
右列被告因詐欺案件，經檢察官提起公訴（八十七年度偵緝字第六八七號）及移送併
辦（八十八年度偵緝字第三五０號），本院判決如左：
    主  文
乙○○共同連續意圖為自己不法之所有，以詐術使人將本人之物交付，處有期徒刑貳
年。
    事  實
一、乙○○與甲○○（另行偵查）係夫妻，彼等共同基於意圖為自己不法所有之概括
    犯意，於民國八十三年九月初在台北市○○街之某批發廠，共同向丙○○佯稱欲
    在台北市○○區○○街一之二號與之合夥經營阿根廷魷魚進口生意，預定公司資
    本額為新台幣（下同）一千萬元，請丙○○出資百分之五十，使丙○○陷於錯誤
    ，而於八十三年九月三十日交付五百萬元股金予乙○○，迄同年十二月初，丙○○因乙○○藉詞推託營運狀況，心生有疑，遂由乙○○簽發如附表一所示四張支
    票合計金額為五百十二萬元，俾以返還前開股金及紅利，惟上開支票屆期經提示
    後，均因拒絕往來而不獲兌現，丙○○始知受騙。乙○○與甲○○另於八十三年
    九月初，在台北市○○街一之二號一樓之辦公室，共同向丁○○訛稱欲購買高雄
    市○○路之土地一筆約三百六十坪，總價款為一億四千萬元，並邀丁○○出資十
    分之一，使丁○○陷於錯誤，自八十三年九月二十二日至同年十二月九日止，先
    後陸續匯款合計一千四百萬元至乙○○設於台北區中小企業銀行景美分行之帳戶
    （帳號0000000000－0）內，迨至八十三年十二月底，因丁○○向乙○○詢問上開土地移轉登記之情形，乙○○遂向丁○○詐稱上開土地業已轉售他
    人，並由甲○○簽發如附表二所示之支票交予丁○○，俾以返還前開投資之款項
    ，惟如附表二所示支票屆期經提示後，亦均因存款不足而遭退票，丁○○始知受
    騙。乙○○與甲○○復於八十三年十二月底，在台北市○○街一之二號一樓之辦
    公室，共同向戊○○訛稱因年關將近，其欲經營進口香菇、魷魚之期貨，急需找
    人合夥投資，而邀戊○○投資三股每股一百萬元，一個月即可還本及利息，使戊○○陷於錯誤，而交付其妻林陳素月所簽發之三百萬元支票予乙○○兌領，並由
    乙○○當場簽發如附表三所示之支票一紙以資擔保，嗣如附表三所示支票屆期經
    提示後，因拒絕往來而不獲兌現，戊○○始知受騙。乙○○明知其並無還款資力
    ，竟意圖為自己不法之所有，於八十四年一月九日，以電話向己○○詐稱因年關
    將近，急需款項進貨，而須借貸六十萬元，伊可簽發支票供作擔保等語，致己○○陷於錯誤，而於台北市○○○路與民生東路口之華南銀行交付六十萬元予乙○○，並由乙○○簽發如附表四所示之支票作為擔保，嗣如附表四所示之支票屆期
    均因存款不足而不獲兌現，己○○始知受騙。
二、案經丙○○、丁○○、戊○○訴由臺灣臺北地方法院檢察署檢察官偵查起訴及己○○訴由臺灣臺北地方法院檢察署檢察官移送併辦。
    理  由
一、訊據被告乙○○固坦承向丙○○借二百一十二萬元、向戊○○借三百萬元及向己○○借五十萬元之事實，惟矢口否認有何詐欺之情事，辯稱：丙○○拿到的票是
    伊開的，但三百萬元是黃永旺向林進借的，後來黃永旺沒還錢，帳就算到伊身上
    ，伊向丙○○借二百一十二萬元是純借貸，伊沒有跟丙○○說要合夥經營進口魷
    魚生意，丁○○的部分是伊太太甲○○借的，是單純借貸，不是合資購買土地，
    戊○○部分亦是單純借貸，沒有跟他說要經營香菇、魷魚生意云云。惟查，右揭
    事實，業據告訴人丙○○、丁○○、戊○○及己○○分別於偵查及本院調查時指
    訴甚詳，復有告訴人丁○○先後匯款合計一千四百萬元至被告乙○○設於台北區
    中小企業銀行景美分行帳戶（帳號0000000000－0）之匯款回條聯及
    支票存款送款單存根（附八十四年度偵字第一三七七五號偵查卷第三頁），告訴
    人丁○○交付予被告提示兌現之三百萬元支票正反面影本（附本院卷），暨如附
    表一至四所示之支票正反面影本及其退票理由單影本附卷可稽（附八十四年度偵
    字第一二三０六號偵查卷第三、四頁，八十四年度偵字第一三七七五號偵查卷第
    五、六頁，八十四年度偵字第一八一一七號偵查卷第三、四頁，八十四年度偵字
    第六八三０號偵查卷第四頁），而證人甲○○於本院調查時到庭證稱：伊知道伊
    先生與丙○○有金錢往來，是資金往來，但不知名義，伊先生與丁○○亦有金錢
    往來，是要作魷魚的生意，伊有簽發支票交予丁○○或他太太，因為他們說伊先
    生有跟他們借錢，所以伊就將所交付之現款收下，並開支票給他們等語（見本院
    九十一年二月二十七日訊問筆錄），被告乙○○於本院調查時亦供承：伊借錢時
    都是在店裡談，所以甲○○都有在場等語（見本院九十一年一月二十九日訊問筆
    錄），足見告訴人丙○○、丁○○及戊○○指稱甲○○有參與前開犯行乙節，尚
    非虛妄。此外，證人黃永旺於本院調查時到庭證稱：有與丙○○、林素華及被告
    共同至台北市○○街，亦曾聽說買魷魚之事，當時被告係要找丙○○投資，八十
    三年九月丙○○在國外，是被告打電話給丙○○調錢，三百萬元是被告要借的，
    伊有講電話，因丙○○要伊確認阿根廷魷魚的事情有無在進行，借款目的是購買
    魷魚，丙○○有將三百萬元交給被告等語（見本院九十一年一月二日訊問筆錄）
    ，另證人林素華亦於本院調查時證稱：伊有與丙○○、黃永旺及被告至台北市○○街大批發那裡去談，中間談什麼伊不記得，伊只知道是要談購買魷魚之事，是
    被告說購買大批魷魚可以賺取差價，丙○○拿五百萬元給被告，黃永旺並未向丙○○借過錢等語（同前揭本院訊問筆錄），益足徵被告乙○○確有向丙○○詐稱
    欲合夥經營阿根廷魷魚進口生意之事。另經本院依職權向台北國際商業銀行（即
    前台北中小企業銀行）景美分行函詢結果，被告設於該行之支存帳號，於八十四
    年一月十六日起開始退票，退票金額合計為二千二百一十九萬五千元，於八十四
    年二月十七日成為拒絕往來戶，甲○○設於該行之支存帳戶亦自八十四年一月十
    六日開始退票，退票金額為七百一十八萬五千元，於八十四年二月二十四日成為
    拒絕往來戶，此有台北國際商業銀行八十八年三月十日北商銀景字第八二號函及
    其所附退票備查卡一紙附卷可參，足見被告乙○○及甲○○至遲於八十三年底起
    應即陷於財務困窘，而已無投資或還款之資力，則彼二人猶於八十三年十二月初
    向告訴人戊○○訛稱欲合夥投資香菇、魷魚生意，被告乙○○另於八十四年一月
    初向己○○借貸六十萬元，顯有為彼等自己不法所有之意圖，被告所辯均不足採
    ，本件事證已臻明確，被告犯行堪以認定。
二、核被告乙○○所為係犯刑法第三百三十九條第一項之詐欺取財罪。被告與甲○○
    就向告訴人丙○○、丁○○、戊○○詐騙款項之犯行，具有犯意聯絡及行為分擔
    ，為共同正犯。被告乙○○先後多次詐欺取財犯行，時間緊接，罪名與構成要件
    相同，顯係基於概括犯意而為，應依連續犯規定以犯罪情節最重之共同詐欺丁○○財物之犯行論以一罪，並加重其刑。公訴人於起訴書雖未敘明被告詐騙己○○
    財物之犯行，惟此部分犯行與業經提起公訴部分，具有連續犯之裁判上一罪之關
    係，且經公訴人移送併辦及於本院審理時當庭補充犯罪事實（見本院九十一年二
    月二十七日審判筆錄），應認業據起訴，附此敘明。爰審酌被告與告訴人丙○○
    、丁○○及戊○○具有姻親之關係（告訴人丙○○之妻林素華係被告之妹，上開
    告訴人係兄弟），其竟藉此信賴關係而向彼等詐取財物，及其所詐得財物金額高
    達二千二百六十萬元，對告訴人所生損害甚鉅，且於犯後猶未能坦承犯行，迄今
    亦均未返還任何款項等一切情狀，爰量處如主文所示之刑。
據上論斷，應依刑事訴訟法第二百九十九條第一項前段，刑法第二十八條、第五十六
條、第三百三十九條第一項，罰金罰鍰提高標準條例第一條前段，判決如主文。
本案經檢察官吳建輝到庭執行職務
中      華      民      國    九十一    年      三      月     十四     日
                                      臺灣臺北地方法院刑事第六庭
                                          法  官  林  欣  蓉
附表一：
編號  票     號   金     額    發票日    發票人  付款銀行
一、  PＺ0000000   0000000元    84.03.05  乙○○  台北區中小企業
                                                 銀行景美分行
二、  PＺ0000000   0000000元    84.02.05  乙○○  同右
三、  PＺ0000000   0000000元    84.03.05  乙○○  同右
四、  PＺ0000000   0000000元    84.04.05  乙○○  同右
附表二：
編號  票     號   金     額    發票日    發票人  付款銀行
一、  PＺ0000000   0000000元    84.01.06  甲○○  台北區中小企業
                                                 銀行景美分行
二、  PＺ0000000   0000000元    84.02.06  甲○○  同右
附表三、
編號  票     號   金    額     發票日    發票人  付款銀行
一、  PＺ0000000   0000000元    84.01.23  乙○○  台北區中小企業
                                                 銀行景美分行
附表四：
編號  票     號   金    額    發票日     發票人  付款銀行
一、  PＺ0000000   000000元    84.01.18   乙○○  台北區中小企業
                                                 銀行景美分行
二、  PＺ0000000   000000元    84.01.18   乙○○  同右
三、  PＺ0000000   000000元    84.01.18   乙○○  同右
四、  PＺ0000000   000000元    84.01.18   乙○○  同右
右正本證明與原本無異。
如不服本判決，應於判決送達後十日內，向本院提出上訴狀。
                                          書記官  陳  泰  寧
中      華      民      國    九十一    年      三      月     十五     日
附錄本案論罪科刑法條全文
中華民國刑法第三百三十九條
 (普通詐欺罪)
意圖為自己或第三人不法之所有，以詐術使人將本人或第三人之物交付者，處五年以
下有期徒刑、拘役或科或併科一千元以下罰金。
以前項方法得財產上不法之利益或使第三人得之者，亦同。
前二項之未遂犯罰之。
